【裁判字號】    97,抗,67
【裁判日期】    970801
【裁判案由】    聲明異議
【裁判全文】
臺灣高等法院花蓮分院刑事裁定            97年度抗字第67號
抗   告   人
即  受 刑 人   甲○○
上列抗告人因違反毒品危害防制條例等案件，不服臺灣花蓮地方
法院中華民國97年6月18日裁定（97年度聲字第148號），提起抗
告，本院裁定如下：
    主  文
抗告駁回。
    理  由
一、聲明意旨略以：
（一）受刑人即異議人前所犯臺灣花蓮地方法院（下稱原審法院
      ）所為之97年度聲減字第35號裁定（下稱原審合併執行刑
      裁定）附表編號1至5所示之罪共5罪，經原審法院依96年
      罪犯減刑條例 (下稱減刑條例)裁定減刑後，應執行日數
      共計1年9月，異議人尚有羈押及折扣日數計39日，故自受
      刑人於民國 (下同)94 年11月21日移送臺灣花蓮監獄執行
      起至減刑條例於96年7月16日施行為止，服刑已逾1年9月
      ，故此獲減刑之5案，異議人應於96年7月16日服刑完畢，
      然原審法院卻仍將之與異議人之他案即11年及8年之案件
      定應執行刑為18年，而合併執行，顯然不當。
（二）按刑法第51條規定，定應執行之刑，於法律上雖自由裁量
      之事，應有其外部性界限，及內部性界限，並非概無拘束
      ，依據法律之規定，法院應在其範圍選擇為適當之裁判者
      為外部性界限，而法院裁判時為考量法律之目的，及法律
      秩序之理念所在者為內部性界限，法院為裁判時，兩者均
      不有所踰越，最高法院80年度台非字第473號判例意旨參
      照。查異議人另有違犯上揭原審合併執行刑裁定附表編號
      6、7所示之罪共2罪，經臺灣高等法院花蓮分院以96年度
      上更二字第39號判決，分別判處有期徒刑11年及8年，並
      定應執行刑18年，故原審法院就此2罪及前揭已經該院裁
      定准予減刑之5罪共7罪，於合併定應執行刑時，依刑法第
      51條之規定，應在19年9月以內方為洽當。然該法院竟以
      上揭原審合併執行刑裁定定異議人之應執行刑為有期徒刑
      20年，顯已違上述內部性界限之限制，自屬違法。而臺灣
      花蓮地方法院檢察署檢察官依該裁定所核發之97年度執減
      更二字第210號執行指揮書亦難謂適法。
二、原裁定以：本件檢察官據以核發執行指揮書（97年執減更乙
    字第210號）之裁定（97年度聲減字第35號），該裁定所定
    應執行刑為有期徒刑20年，經核於法並無違誤，業經最高法
    院97年度台非字第263號判決確定。又應併合處罰之數罪，
    經法院分別判處有期徒刑確定，其中一罪先執行有期徒刑期
    滿後，法院又依檢察官之聲請，以裁定定數罪之應執行刑確
    定，其在未裁定前已先執行期滿之罪，因嗣後合併他罪定應
    執行刑之結果，檢察官所換發之執行指揮書係執行應執行刑
    ，故僅應將其刑期自應執行刑中扣除，不能認為該罪已執行
    完畢（最高法院87年度台非字第371號判決意旨參照）。則
    聲請人即受刑人甲○○所犯合併執行刑裁定附表編號1至7所
    示之罪，因合於裁判確定前犯數罪之情形，是縱上揭裁定附
    表編號1至5之罪於本件裁定更定應執行刑前已執行期滿，然
    揆諸上揭說明，本件既經本院依檢察官聲請，以裁定對附表
    編號1至7之7罪定應執行刑，是附表編號1至5之5罪即不能認
    為已執行完畢，聲請人認上揭5罪已執行完畢，不能與其所
    犯他罪定應執行刑，顯屬誤會。綜上所述，本件檢察官之執
    行指揮核無不當，聲請人之聲明異議為無理由，應予駁回。
三、抗告意旨略以：本件抗告人所爭執者為抗告人於93年8月間
    至94年3月止，因犯上開原審合併執行刑裁定附表編號1至5
    所示之罪，共5罪，前經原審法院以96年度聲字第272號裁定
    定應執行之刑為3年2月，嗣經臺灣花蓮地方法院檢察署檢察
    官依減刑條例規定就附表編號3至5所示之罪共3罪及編號1、
    2所示之罪共2罪，分別聲請減刑，並經原審法院以96年聲減
    字第485號及96年聲減字第835號裁定減刑並各定應執行刑為
    1年及6月；依減刑條例規定，及檢察官據上揭原審合併定執
    行刑裁定所換發之執行指揮書內容推算，抗告人所犯上開之
    5罪應執行之刑期應為1年9月，而抗告人於94年11月22日服
    刑起，加計移送服刑前被羈押共39日，直至96年7月16日減
    刑條例公佈施行日止，服刑日數已逾1年9月2日，理應於96
    年7月16日服刑期滿當天即被釋放，惟檢察官竟未為適法之
    指揮執行，顯見抗告人自96年7月16日起至96年10月4日收受
    附表編號6、7所示之罪之檢察官執行指揮書為止，係屬非法
    被拘禁於臺灣花蓮監獄，抗告人心有未服，為此懇請鈞長明
    察，撤銷原裁定，另為適法之裁定云云。
四、按減刑條例係於96年7月4日制定公布，並自96年7月16日施
    行。依該條例第8條第1項規定「依本條例應減刑之罪，已經
    判決確定尚未執行或執行未完畢者，由檢察官或應減刑之人
    犯聲請最後審理事實之法院裁定之。」是以受刑人得否減刑
    及減刑生效之時點，應以法院准予減刑之裁定確定日期為準
    。復依該條例第13條第1項規定「減刑前已羈押之日數及已
    執行之刑期，均折抵或算入減刑後之刑期。但因折抵或算入
    而其刑期於減刑裁定到達監獄前已屆滿者，其超過部分不算
    入之」。從而執行中之人犯，於減刑條例生效，經依法裁定
    減刑後，倘其已執行之刑期，因算入減刑後之刑期，致減刑
    裁定到達監獄前，刑期已屆滿者，其超過部分不算入，此乃
    特別規定，亦即減刑裁定不發生回溯之效力 (最高法院97
    年度台抗字第260號裁定意旨參照)。
五、經查：
（一）本件抗告人就原審合併執行刑裁定附表編號1、2所示之罪
      ，及附表編號3、4所示之罪，已經原審法院於94年8月10
      日以94年訴字第171號及於95年3月31日以95年度訴字第9
      號判決有罪，並定其應執行之刑，分別為有期徒刑1年及1
      年10月，均確定在案。附表編號1、2所示之罪之刑期執行
      起算日期為94年11月22日，執行期滿日為95年11月21日，
      編號3、4所示之罪之執行則接續編號1、2所示之罪於95年
      11 月22日起執行，執行期滿日定為97年9月21日，此有臺
      灣花蓮地方法院檢察署檢察官核發之94年執乙字第1395號
      、95年執乙字第1220號指揮書〔影本〕2份在卷可稽。抗
      告人於94年2月間另犯原審合併執行刑裁定附表編號5所示
      之罪，並經原審法院於95年3月31日以94年度訴字第109號
      判決有期徒期7月，已確定在案，其刑之執行起算日亦接
      續編號3、4所示之罪於97年9月22日起算，執行期滿日定
      為97年9月21日，此有臺灣花蓮地方法院檢察署檢察官核
      發之96年執乙字第1223號指揮書〔影本〕1份在卷可稽。
      上述編號1至5所示之罪於96年6月21日經原審法院以96年
      度聲字第272號裁定，合併定應執行刑為有期徒刑3年2月
      ，適遇減刑條例於96年7月16日施行後，抗告人上述之編
      號3至5所示之3罪，經原審法院於96年8月15日以96年度聲
      減字第485號裁定准予減刑，及定應執行刑為有期徒刑1年
      ，並於96年9月4日確定，此有臺灣高等法院被告前案紀錄
      表附卷可稽（見原審卷第21頁）。是以抗告人上述編號3
      至5所示之3罪，其減刑暨定其執行刑裁定應自96年9月4日
      始生效力。抗告人所述其係於94年11月22日服刑，加計移
      送服刑前被羈押共39日，直至96年7月16日減刑條例公佈
      施行日止，服刑日數已逾1年9月2日，理應於96年7月16日
      服刑期滿當天釋放云云，核之上開規定所示，顯有所誤解
      。
（二）況抗告人原所定之執行刑，因與合於定執行刑規定之他罪
      合併定執行刑而換發執行指揮書後接續執行，此均於法有
      據，從而抗告人稱依減刑條例規定，及檢察官據上開原審
      合併定執行刑裁定所換發之執行指揮書內容推算，認其自
      96 年7月16日之後之羈押係屬違法云云，顯屬誤解。本件
      原審認定檢察官所換發之執行指揮書，係依據原審法院之
      合法裁定而為之，故其指揮執行，尚屬適法。是以原審法
      院據此駁回抗告人之聲明異議，於法並無違誤。抗告人抗
      告意旨為無理由，應予駁回。
六、據上論結，應依刑事訴訟法第412條，裁定如主文。
中    華    民    國    97    年    8    月     1     日
                  審判長法  官   何方興
                        法  官   林德盛
                        法  官   王紋瑩
以上正本證明與原本無異。
如不服本裁定，應於裁定送達後5日內向本院提起再抗告狀。
再抗告書狀，並應敘述抗告之理由。
                        書記官   楊明靜
中    華    民    國    97    年    8     月    1     日


司法院資訊處製作；財團法人民間司法改革基金會備份。
